最高法院刑事判決　　　　　　　九十四年度台上字第四九０號
　　上訴人　曾盛雲即曾盛云）.
　　　　　　　　　　樓
　　　　　　甲○○
　　　　　　　　　　5號3樓
上列上訴人等因偽造文書案件，不服台灣高等法院中華民國九十
一年三月二十七日第二審判決（九十年度上訴字第三三五六號，
起訴案號：台灣台北地方法院檢察署八十七年度偵續一字第四八
九號），提起上訴，本院判決如下：
    主  文
上訴駁回。
    理  由
按刑事訴訟法第三百七十七條規定，上訴於第三審法院，非以判
決違背法令為理由，不得為之。是提起第三審上訴，應以原判決
違背法令為理由，係屬法定要件。如果上訴理由狀並未依據卷內
訴訟資料，具體指摘原判決不適用何種法則或如何適用不當，或
所指摘原判決違法情事，顯與法律規定得為第三審上訴理由之違
法情形，不相適合時，均應認其上訴為違背法律上之程式，予以
駁回。本件原判決認定上訴人曾盛雲（即曾盛云，於民國九十二
年九月二十六日改名）與甲○○為夫妻關係。曾盛雲先後持所經
營之美全電機有限公司（下稱美全公司）之支票，向鼎貿企業有
限公司（下稱鼎貿公司）借款新台幣（下同）三百八十五萬元，
並言明所借款項俟上訴人公司承包之天線架設工程施工完成時，
由鼎貿公司自應給付予美全公司之工程款中扣抵。詎曾盛雲與甲
○○為脫免前開債務，於八十五年五月底至八十六年四月十日間
之某日，在不詳時地，基於犯意聯絡及行為分擔，由甲○○在鼎
貿公司已蓋公司印文供作領取物料之用之空白信紙，偽造擔保品
保管條一紙。記載如原判決附表二所示之二紙支票係作為擔保廣
美公司與美全公司合同協議承攬長途電信管理局天線架裝工程履
行合約之保證品等不實內容。而於八十六年四月十日利用不知情
之廣美公司名義負責人馬長生傳真上開擔保品保管條予鼎貿公司
。復於本案偵查中，接續於八十六年六月五日、八十七年三月十
二日提出前開擔保品保管條之影本行使之，足生損害於鼎貿公司
等情。係以上開美全公司原欲承包鼎貿公司之電信工程，因曾盛
雲以廣美公司同為其設立之公司，須業績表現為由，改由廣美公
司具名簽約，而雙方訂立次承攬契約後，已由曾盛雲交付依總價
百分之五之履約保證金予鼎貿公司，有美全公司出具之報價單及
鼎貿公司出具之收據影本可按。而因美全公司承攬鼎貿公司之電
信工程後，二公司即有金錢往來，業據曾盛雲供承。且曾盛雲即
持如原判決附表一之(1)所列支票向鼎貿公司借款，合計三百八十
五萬元，屆期均再以票換票延期之事實，業據證人劉正德供證甚
詳，且有每張支票借款之資金交付之相關銀行帳戶資料可佐。並
詳述曾盛雲所稱未如附表一之(1)所列時間向鼎貿公司借款，僅借
一百五十萬元，加計利息八十五萬元，合計二百三十五萬元，且
甲○○曾自銀行提領二百六十五萬元返還劉正德等情，均不足採
取之理由。依甲○○所偽造之擔保品保管條所載內容，亦與卷內
證據資料明顯不符，足見該擔保品保管條所載如原判決附表二所
列之二紙支票並非供作次承攬協議履約之擔保。又該保管條上文
字之排列方式，其各列間距，離文字結尾越近者，字距越緊密，
顯有配合印文位置而書寫之情形，與告訴人所指稱擔保品保管條
之印文係事先蓋妥之事相吻合。而該保管條書寫方式亦與鼎貿公
司先前出具履約保證金收據之情形不一致。再美全公司對告訴人
公司尚欠款三百八十五萬元，上訴人等為脫免債務而書立此保管
條，亦與常情無違。足徵擔保品保管條確係上訴人二人利用告訴
人公司之代表人劉瀚濤交付空白信紙之機會，未經授權而偽造無
訛。並以上訴人二人所辯並無偽造該保管條云云，為不足採取，
於理由內詳予指駁說明。因認第一審適用刑法第二百十六條、第
二百十條之規定，論處上訴人等共同行使偽造私文書罪刑，已詳
述其所憑之證據及其認定之理由，經核所為論敘均與卷內證據資
料相符，從形式上觀察，並無認定事實不依證據或有何採證違背
證據法則等違法情形存在。上訴意旨均以：上訴人等聲請調閱台
灣台北地方法院民事執行處九十年度民執字第一一四八０號卷，
證明美全公司不僅未欠告訴人款項，反對告訴人擁有債權，上訴
人等無偽造擔保品抵賴對告訴人債務之必要，原審對此有重要關
係之證物，不為調查，復未敘明不予調查之理由，自有應於審判
期日調查之證據未予調查及判決不備理由之違法。另原判決認定
上訴人等於八十五年五月底至八十六年四月十日間某日，在不詳
時地，基於犯意聯絡及行為分擔，偽造擔保品保管條一紙，但並
未於理由欄內敘明其認定上訴人等於前揭時間犯罪之理由，亦有
判決不備理由之違法等語。惟查原判決已詳述上訴人等向鼎貿公
司借款及甲○○偽造該保管條之理由，事實已甚為明確，而本件
偽造之保管條係牽涉另筆三百八十五萬元債務，與另案民事案內
債權債務之多寡並無直接之關聯。上訴人等聲請調閱民事執行卷
，已無必要，原判決雖未敘明不予調查之理由，與判決本旨不生
影響。而原判決引用甲○○坦承書立該保管條，作為認定事實之
依據之一，亦無判決不備理由之違法可言。上訴意旨，並非依據
卷內訴訟資料，對原判決究竟如何不適用法則或適用不當為具體
之指摘，徒憑己見，就原判決已說明事項，或屬原審採證認事職
權之適法行使，任意指摘為違法，不得據為第三審上訴之合法理
由。其上訴違背法律上之程式，應予駁回。
據上論結，應依刑事訴訟法第三百九十五條前段，判決如主文。
中　　華　　民　　國　九十四　年　　一　　月　二十七  日
                      最高法院刑事第六庭
                          審判長法官  吳　雄　銘
                                法官  池　啟　明
                                法官  石　木　欽
                                法官  郭　毓　洲
                                法官  蕭　仰　歸
      本件正本證明與原本無異
                                      書  記  官
中　　華　　民　　國　九十四　年　　一　　月　三十一　日
                                                      Ｋ
